【裁判字號】    97,抗,175
【裁判日期】    970731
【裁判案由】    假扣押
【裁判全文】
臺灣高等法院臺南分院民事裁定    97年度抗字第175號
抗  告  人  旭揚建設有限公司
法定代理人  乙○○
代  理  人  丙○○
相  對  人  甲○○
上列抗告人與相對人甲○○間假扣押事件，對於中華民國97年4
月21日台灣嘉義地方法院97年度裁全字第760號裁定，提起抗告
，本院裁定如下：
    主  文
抗告駁回。
抗告程序費用新台幣壹仟元由抗告人負擔。
    理  由
一、按「債權人就金錢請求或得易為金錢請求之請求，欲保全強
    制執行者，得聲請假扣押。」、「請求及假扣押之原因，應
    釋明之。前項釋明如有不足，而債權人陳明願供擔保或法院
    認為適當者，法院得定相當之擔保，命供擔保後為假扣押。
    」，民事訴訟法第522條第1項及第526條第1項、第2項分別
    定有明文。又假扣押為保全程序而非確定私權之訴訟程序，
    請求及假扣押之原因雖應釋明，或由債權人就債務人所應受
    之損害供法院所定之擔保以代釋明，但債權人本案債權是否
    確實存在，則非保全程序所應審認之事項，此觀民事訴訟法
    第526條之規定自明（最高法院61年台抗字第589號判例意旨
    參照）。次按證明與釋明在構成法院之心證上程度未盡相同
    ，所謂證明者，係指當事人提出之證據方法，足使法院產生
    堅強之心證，可以完全確信其主張為真實而言，與釋明云者
    ，為當事人提出之證據未能使法院達於確信之程度，僅在使
    法院得薄弱之心證，信其事實上之主張大概為如此者有間，
    二者非性質上之區別，乃分量上之不同。」（最高法院96年
    度台抗字第567號裁定意旨參照）。又「債務人浪費財產，
    增加負擔或將其財產為不利益之處分，致達於無資力之狀態
    ，皆係假扣押之原因，即法文所謂日後不能為強制執行之情
    形。」，亦有最高法院著有17年抗字第163號判例可資參照
    。
二、抗告意旨略以：抗告人名下尚有高達28筆未經設定抵押權之
    不動產，其價值即有新台幣（下同）1億6800萬元，已超過
    負債，若加入存款，抗告人資產更屬可觀，且超過相對人所
    欲假扣押金額甚多。且抗告人前向合作金庫銀行借款部分，
    業於民國（下同）97年1月23日還清，到97年6月23日為止並
    無任何欠款。相對人97年7月8日書狀所列之設有最高限額抵
    押權之土地均非抗告人所有，況該抵押權登記早於93年5月
    間即設定，抗告人並無惡意減損資產。相對人另主張抗告人
    前向台灣中小企業銀行再借款2億1600萬元部分，查該借款
    人乃江美莉、並非抗告人，不應列入抗告人之債務。至於抗
    告人於97年4月間向台灣銀行借款4,000萬元部分，乃為支應
    下包工程款，屬公司正常業務範圍。相對人就同一事件進行
    第2次假扣押，實屬不妥，蓋相對人已就本訴請求進行第1次
    假扣押完成，今相對人未有追加起訴金額，逕為重複假扣押
    申請，自屬違法，為此請求廢棄原裁定云云。
三、相對人主張伊於94年10月2日與抗告人訂立房地買賣契約，
    由相對人購買抗告人興建之嘉義縣太保市○○段213、213-1
    地號土地及地上房屋，相對人於結構體完成之後，陸續發現
    抗告人所出售之房屋施工品質不佳，有嚴重之瑕疵（例建物
    漏水及滲水），屢屢要求抗告人改善，均不獲置理，相對人
    等18人因此依買賣瑕疵擔保及不完全給付之債務不履行之法
    律關係對抗告人起訴，請求抗告人給付減少價金、不當得利
    等損害，為保全將來損害賠償，相對人曾聲請原審法院准許
    供擔保在30萬元範圍內為假扣押，因相對人嗣後發覺抗告人
    興建之房屋瑕疵增多，原有假扣押保全之金額不足，為此追
    加聲請本次假扣押，提出96年5月28日民事起訴狀（原審96
    重訴59號）、開庭通知、原審法院96年10月24日喜院龍民96
    執全新字第1249號民事執行處通知及增加瑕疵及送鑑定項目
    明細表（附原審卷）為證，對於假扣押保全之請求，應認為
    已有相當之釋明。而相對人買受系爭房屋坐落之系爭嘉義縣
    太保市○○段213地號等148筆土地，土地所有權人江美莉已
    向合作金庫設定抵押13億6680萬元，復於97年7月3日再設定
    第二順位2億1600萬元抵押權予台灣中小企業銀行股份有限
    公司。此外，抗告人於兩造間本案訴訟進行中之97年4月8日
    ，將其名下所有之坐落嘉義縣太保市○○段1628、1633、16
    34、1635、1636、1637建號等多筆建物，設定最高限額抵押
    權4,800萬元予第三人台灣銀行股份有限公司並借款4,000萬
    元（本院卷第9頁至第14頁），此為抗告人所不爭，並有相
    對人提出之土地謄本5紙在卷可證，相對人另主張伊於第1次
    聲請假扣押後，抗告人隨即提供反擔保撤銷假扣押，並即將
    原假扣押之房屋過戶與他人，亦有台灣嘉義地方法院民事執
    行處通知在卷足按。依上所述，抗告人或系爭建物所在土地
    所有權人將建物或土地設定高額抵押權並借款，足見抗告人
    已對其財產為不利於相對人將來求償之處分至明，相對人對
    於抗告人日後顯有不能執行或甚難執行之虞假扣押之原因，
    應認已為相當之釋明，相對人並陳明願供擔保，以補釋明之
    不足，原審認為適當，准許相對人為追加假扣押金額之聲請
    ，經核尚無不合。
四、抗告人雖辯稱「抗告人向第三人合作金庫銀行南嘉義分行之
    借款於97年6月23日前已全數清償，名下並有其他未經設定
    負擔之不動產1億6800萬元，在在顯示其資力良好，至於其
    向台灣銀行借款，係為支應下包工程款，係屬公司正常業務
    範圍」云云。經查抗告人主張其對於第三人合作金庫銀行南
    嘉義分行之借款於97年6月23日前已全數清償乙節，固據抗
    告人提出證明書影本乙份在卷，惟抗告人興建系爭房屋所在
    之土地即坐落嘉義縣太保市○○段213-244地號等多筆土地
    ，土地所有權人江美莉原已設定第一順位最高限額抵押權13
    億6680萬元予第三人合作金庫銀行股份有限公司，存續期間
    自93年4月27日至133年4月27日止，復於97年7月3日再設定
    第二順位2億1600萬元抵押權予台灣中小企業銀行股份有限
    公司；此外，抗告人所有太保市○○段1628、1633、1634、
    1635、1636、1637號建物，於97年4月8日設定抵押權4,800
    萬元與台灣銀行股份有限公司公並借款4,000萬元，亦有相
    對人提出之上開土地及建物登記謄本乙份在卷足按，業見上
    述，對於相對人將來請求抗告人減少價金或返還不當得利之
    請求，顯有不利之影響。至於抗告人主張其名下尚有其他未
    經設定抵押之不動產，固有抗告人提出之建物登記謄本可證
    ，惟本院審究其中坐落嘉義市○○市○○段1612、1615、16
    16、1618、1619、1620建號等建物部分（本院卷第46頁至第
    51頁），業遭第三人李美霞另案聲請原審法院假扣押限制登
    記在案，顯見抗告人尚有其他債務糾紛爭執中（本件假扣押
    債權人即有18人），相對人主張抗告人名下建物雖有部分未
    設定抵押，惟土地部分已全部設定抵押，建物部分亦有部分
    新設定抵押或遭假扣押，不利相對人將來之追償，非無理由
    ，況本案僅係保全程序，並不審究實體，抗告人上開所辯，
    洵不足採。
五、綜上所述，相對人對於假扣押之請求及原因，已為相當之釋
    明，並陳明願供擔保以補釋明之不足，原審認為適當，裁定
    准許供擔保後為假扣押，經核並無不合，抗告意旨指摘原裁
    定不當，求為廢棄改判，非有理由，應予駁回。
結論：本件抗告為無理由，依民事訴訟法第四百九十五條之一第
一項、第四百四十九條第一項、第九十五條、第七十八條裁定如
主文。
中    華    民    國    97    年    7    月     31    日
                  民事第三庭    審判長法  官  陳光秀
                                      法  官  莊俊華
                                      法  官  曾平杉
上為正本係照原本作成。
不得再抗告。
中    華    民    國    97    年    7    月     31    日
                                      書記官  葉秀珍


司法院資訊處製作；財團法人民間司法改革基金會備份。
